臺灣苗栗地方法院刑事裁定
 111年度聲字第277號
聲  請  人  
即  被  告  鄧明坤



上列聲請人即被告因違反毒品危害防制條例案件（111年度訴字
第105號），聲請發還扣押物，本院裁定如下：
　　主　文
扣押之新臺幣貳佰參拾萬元，應發還予鄧明坤。
　　理　由
一、聲請意旨略以：聲請人即被告鄧明坤（下稱聲請人）因違反
    毒品危害防制條例案件，為警查扣新臺幣（下同）230萬元
    ，然該筆現金係聲請人要簽砂石合約、發放工資使用之物，
    與本案犯罪無關，爰依刑事訴訟法第142條第1項前段規定，
    聲請發還等語。
二、按供犯罪所用、犯罪預備之物或犯罪所生之物，屬於犯罪行
    為人者，得沒收之，刑法第38條第2項前段定有明文，是必
    與犯罪有直接關係者，方屬此規定所得沒收之物。又可為證
    據或得沒收之物，得扣押之；扣押物若無留存之必要者，不
    待案件終結，應以法院之裁定或檢察官命令發還之，刑事訴
    訟法第133條第1項、第142條第1項前段亦有明文。所謂「無
    留存之必要」，係指扣押物作為證據之必要性不足、無毀損
    滅失之虞或認為扣押物不能證明與行為人之犯罪行為有關者
    而言。是扣押物如非得沒收之物，又無第三人主張權利者，
    原則上受理訴訟繫屬之法院即應依聲請裁定發還，或依刑事
    訴訟法第142條第2項之規定，因所有人、持有人或保管人之
    請求，命其負保管之責，暫行發還，然倘仍有留存為證據或
    其他必要情形，仍得繼續扣押之，而此扣押必要性有無問題
    ，乃審理法院依案件調查結果審酌，屬法院裁量之權限。從
    而，扣押物若非得沒收之物，又無留作證據之必要者，即無
    留存之必要，受理訴訟繫屬之法院應依職權或依聲請裁定發
    還。
三、經查：
  ㈠聲請人涉嫌違反毒品危害防制條例案件，於民國110年8月4日
    ，經警持本院核發之搜索票對聲請人執行搜索，並經聲請人
    同意搜索南投縣○○鎮○○路000巷00弄00號620房，為警扣押甲
    基安非他命4包、甲基苯丙胺6包、葡萄糖1包、愷他命1包、
    不知名結晶體3包、分裝袋1包、安非他命吸食器2組、金牛
    座操作槍PT9152把、千元現金共計230萬元、空包彈20發等
    情，有苗栗縣警察局搜索扣押筆錄、自願受搜索同意書、苗
    栗縣警察局刑警大隊扣押物品目錄表在卷可稽。嗣聲請人經
    臺灣苗栗地方檢察署檢察官以其涉犯毒品危害防制條例第11
    條第4項之持有第二級毒品純質淨重20公克以上罪嫌、同條
    例第11條第5項之持有第三級毒品純質淨重5公克以上罪嫌，
    以110年度偵字第5017號、110年度偵字第5680號提起公訴，
    現由本院以111年度訴字第105號案件審理中，合先敘明。
  ㈡聲請人因本院111年度訴字第105號違反毒品危害防制條例案
    件，為警扣押230萬元，然依起訴書意旨觀之，該等物品與
    聲請人被訴犯罪並無直接關聯，檢察官亦無提出事證可認該
    物品係供聲請人犯本案犯罪所用或所得之物，亦未經檢察官
    聲請宣告沒收，且非違禁物，復無其他第三人出面主張權利
    ，故認扣案之230萬元與本案並無相關，依前開說明，本件
    聲請為有理由，應予准許。
五、依刑事訴訟法第142條第1項前段、第220條，裁定如主文。
中　　華　　民　　國　　111 　年　　5 　　月　　31　　日
　　　　　　　　　刑事第二庭　審判長法　官   林卉聆
　　　　　　　　　　　　　　　　　  法　官   林信宇
　　　　　　　　　　　　　　　　　　法　官   陳雅菡
以上正本證明與原本無異。
如不服本裁定，應於裁定送達後5日內向本院提出抗告狀。
                                    書記官   張佑慈
中　　華　　民　　國　　111 　年　　5 　　月　　31　　日